【裁判字號】    99,審易,188
【裁判日期】    990831
【裁判案由】    侵占
【裁判全文】
臺灣桃園地方法院刑事判決             99年度審易字第188號
公  訴  人  臺灣桃園地方法院檢察署檢察官
被      告  甲○○
上列被告因侵占案件，經檢察官提起公訴（98年度偵緝字第1047
號），被告於準備程序進行中，就被訴事實為有罪之陳述，經本
院告知簡式審判程序意旨，並聽取當事人之意見後，本院合議庭
裁定依簡式審判程序審理，判決如下：
    主  文
甲○○意圖為自己不法之所有，而侵占對於業務上所持有之物，
處有期徒刑陸月，減為有期徒刑參月，如易科罰金，以銀元參佰
元即新臺幣玖佰元折算壹日。
    事  實
一、甲○○以代辦汽車貸款為業，為從事業務之人。乙○○於民
    國94年7 、8 月間，委由甲○○代以車牌號碼6T-8626 號自
    用小客車，向日盛商業銀行股份有限公司北桃園分行（下分
    稱日盛銀行）辦理汽車貸款新臺幣（下同）39萬元後，並將
    前揭車輛交付甲○○代為保管，甲○○竟意圖為自己不法之
    所有，於94年12月間某日，在臺灣地區不詳地點，易持有為
    所有，逕即前揭車輛報廢而侵占入己，嗣於97年2 月14日乙
    ○○清償上開汽車貸款本息完畢後某日，向甲○○催討前揭
    車輛，甲○○拒不返還，始悉上情。
二、案經乙○○訴由臺灣桃園地方法院檢察署檢察官偵查後起訴
    。
    理  由
一、本案被告甲○○所犯之罪，非法定刑為死刑、無期徒刑或最
    輕本刑3 年以上有期徒刑之罪，亦非高等法院管轄第一審之
    案件，而被告於準備程序中就被訴事實已為有罪之陳述，經
    本院告知簡式審判程序之旨，並聽取當事人之意見後，本院
    合議庭乃依刑事訴訟法第273 條之1 第1 項規定，裁定由受
    命法官獨任進行簡式審判程序，合先敘明。
二、上揭犯罪事實，業據被告甲○○於本院審理時坦承不諱，並
    經證人即告訴人乙○○分別於警詢、本院審理時證述無訛，
    復有日盛國際商業銀行股份有限公司97年11月25日日銀字第
    09720052760 號函暨附件汽車貸款申請書及汽車貸款核報表
    、新竹區監理所桃園監理站98年7 月24日竹監桃第09800190
    40號函暨附件車號車號6T-8626 號自用小客車抵押設定、銷
    登記申請書、清償證明書、動產抵押契約書影註本、行政院
    環保署98年11月10日環署基字第0980102650號函等在卷可稽
    。足認被告上開自白與事實相符，堪以採信。本件事證明確
    ，被告犯行洵堪認定，應依法論罪科刑。
三、按被告甲○○於行為後，刑法業於94年2 月2 日修正公布，
    95年7 月1 日起施行。按行為後法律有變更者，適用行為時
    之法律，但行為後之法律有利於行為人者，適用最有利於行
    為人之法律，修正後刑法第2 條第1 項定有明文。此條規定
    係規範行為後法律變更所生新舊法律比較適用之準據法，本
    身尚無新舊法比較之問題，於新法施行後，應一律適用新法
    第2 條第1 項之規定，為「從舊從輕」之比較。而本次法律
    變更，比較時應就罪刑有關之共犯、未遂犯、想像競合犯、
    牽連犯、連續犯、結合犯，以及累犯加重、自首減輕暨其他
    法定加減原因（如身分加減）與加減例等一切情形，綜其全
    部罪刑之結果而為比較（最高法院95年5 月23日95年度第8
    次刑事庭會議決議參照）。經查：刑法第336 條第2 項之業
    務侵占罪，其法定本刑罰金刑部分，依刑法施行法第1 條之
    1 規定，雖改以新臺幣為罰金之單位並提高30倍，惟因修正
    前之罰金單位為銀元，與新臺幣之折算比例為3 比1 ，又因
    前刑法分則有關條文罰金之倍數亦經修正前罰金罰鍰提高標
    準條例提高為10倍，就罰金之最高額而言，實與修正前罰金
    之最高額相同，惟罰金之最低額部分，因刑法第33條第5 款
    亦於95年7 月1 日修正施行，罰金最低額亦提高為新臺幣10
    00元以上，並以百元為單位，是以修正前之規定較有利於被
    告。
四、核被告甲○○所為，則係犯刑法第336 條第2 項之業務侵占
    罪。爰審酌被告之動機、目的、手段、所生危害，暨其品行
    、生活狀況、智識程度、犯後態度等一切情狀，量處如主文
    所示之刑。又被告行為時之刑法第41條第1 項前段規定：「
    犯最重本刑為5 年以下有期徒刑以下之刑之罪，而受6 個月
    以下有期徒刑或拘役之宣告，因身體、教育、職業、家庭之
    關係或其他正當事由，執行顯有困難者，得以1 元以上3 元
    以下折算1 日，易科罰金。」，而易科罰金之折算標準，依
    修正前罰金罰鍰提高標準條例第2 條前段（現已廢止）規定
    ，就其原定數額提高為100 倍折算1 日，則被告行為時之易
    科罰金折算標準，應以銀元100 元以上300 元以下之數額折
    算1 日，經換算為新臺幣後，則應以新臺幣300 元以上900
    元以下折算1 日。惟95年7 月1 日修正公布施行之刑法第41
    條第1 項前段則規定：「犯最重本刑為5 年以下有期徒刑以
    下之刑之罪，而受6 個月以下有期徒刑或拘役之宣告者，得
    以新臺幣1 千元、2 千元或3 千元折算1 日，易科罰金。」
    ，同日並廢除罰金罰鍰提高標準條例第2 條之規定，亦即係
    以新台幣1,000 元、2,000 元或3,000 元折算1 日，經比較
    結果，修正後之規定顯非較有利於被告，是依現行刑法第2
    條第1 項前段規定，應適用行為時法，爰依修正前刑法第41
    條第1 項前段、廢止前罰金罰鍰提高標準條例第2 條規定，
    併諭知易科罰金之折算標準。又被告所犯上開業務侵占之犯
    罪時間係在96年4 月24日以前，合於中華民國96年罪犯減刑
    條例第3 條第1 項第3 款減刑條件，依法減輕其宣告刑2 分
    之1 ，並諭知易科罰金之折算標準。另按起訴書雖認告訴人
    於民國94年7 、8 月間，委由被告代以車牌號碼8P-1103 號
    自用小客貨車，向裕融企業股份有限公司辦理汽車貸款新臺
    幣38萬9,120 元，並亦將此車輛交付被告代為保管，被告竟
    意圖為自己不法之所有，於不詳日時，在臺灣地區不詳地點
    ，易持有為所有，將前揭車輛侵占入己之行為，因認被告此
    部分犯行，亦涉犯業務侵占罪嫌。然該車牌號碼8P-1103 號
    小客貨車於本院調查時，仍放置於桃園市之修車廠內，且已
    經告訴人取回等情，業據告訴人於審理時陳述明確，是依卷
    內資料，尚無具體事證足認被告確有此部分之業務侵占犯行
    ，惟因檢察官以之與前開論處罪刑部分為實質上之一罪，故
    本院不另為無罪之諭知，附此敘明。
據上論斷，應依刑事訴訟法第第273 條之1 第1 項、299 第1項
前段，刑法第2 條第1 項前段、第336 條第2 項，修正前刑法第
第41條第1 項前段，刑法施行法第1 條之1 第1 項、第2 項前段
，廢止前罰金罰鍰提高標準條例第2 條，中華民國96年罪犯減刑
條例第2 條第1 項第3 款、第7 條、第9 條，判決如主文。
本案經檢察官潘怡華到庭執行職務。
中    華    民    國    99    年    8     月    31    日
                        刑事庭  法  官  劉為丕
以上正本證明與原本無異。
如不服本判決，應於判決送達後10日內向本院提出上訴狀（應附
繕本），其未敘述上訴理由者，應於上訴期間屆滿後20日內補提
理由書狀於本院，上訴於臺灣高等法院。
                                書記官  吳忻蒨
中    華    民    國    99    年    8     月    31    日
附錄本案論罪科刑依據之法條：
中華民國刑法第336條（公務公益侵占罪、業務侵占罪）
對於公務上或因公益所持有之物，犯前條第1 項之罪者，處1 年
以上7 年以下有期徒刑，得併科5 千元以下罰金。
對於業務上所持有之物，犯前條第1 項之罪者，處6 月以上5 年
以下有期徒刑，得併科3 千元以下罰金。
前二項之未遂犯罰之。

司法院資訊處製作；財團法人民間司法改革基金會備份。
